【裁判字號】    97,交上訴,31
【裁判日期】    970508
【裁判案由】    公共危險
【裁判全文】
臺灣高等法院刑事判決                97年度交上訴字第31號
  上  訴  人
  即  被  告  乙○○
  選任辯護人  林正欣律師
上列上訴人因公共危險案件，不服臺灣宜蘭地方法院96年度交訴
字第3號，中華民國96年12月12日第一審判決（起訴案號：臺灣
宜蘭地方法院檢察署96年度偵字第315號），提起上訴，本院判
決如下：
    主  文
上訴駁回。
    事  實
一、乙○○前因妨害自由案件，經臺灣宜蘭地方法院93年訴字第
    372號判決判處有期徒刑3月確定，於民國（下同）93年12月
    22日易科罰金執行完畢；又因肇事逃逸案件，經臺灣宜蘭地
    方法院95年交訴字第9號判決判處有期徒刑7月，嗣經本院95
    年交上訴字第76號駁回其上訴確定，尚未執行，詎猶不知悔
    改，於95年11月20日下午3時許，駕駛車牌號碼1428-PC號自
    用小客車，沿宜蘭縣宜蘭市○○路往羅東方向行駛時，因違
    規闖紅燈，為警上前攔阻，其竟加速逃逸，而於同日下午 3
    時10分許，行經中山路1段677號前，本應注意超越前車時應
    於前車左側保持半公尺以上之間隔超過，且依當時天候雖陰
    、路面濕潤，然日間自然光線、柏油路面、路面無缺陷、視
    距良好等情況，並無不能注意之情事，竟為逃避查緝，疏未
    注意，於超越同向前方由甲○○騎乘之車牌號碼 LT3-023號
    重型機車時，未注意保持安全間隔，致其自用小客車右側車
    身擦撞甲○○所騎乘之重型機車左側車身，甲○○因而人車
    倒地，受有左腹、雙膝、左肘等多處皮膚缺損之傷害（過失
    傷害部分業具撤回告訴）。乙○○於駕駛上述車輛肇事致人
    受傷後，不僅未下車察看，協助傷者就醫或報警，復未留置
    現場等候警方處理，竟基於肇事逃逸之犯意，加速駛離，嗣
    經警調閱路口監視錄影，始循線查知上情。
二、案經甲○○訴由宜蘭縣警察局宜蘭分局報請臺灣宜蘭地方法
    院檢察署檢察官偵查起訴。
    理  由
一、訊據上訴人即被告乙○○矢口否認有上揭肇事逃逸之犯行，
    辯稱：車牌號碼 1428-PC號自用小客車是伊的，但車禍當天
    車子並不是伊開的，伊將車子借給綽號「小星」的男子使用
    ，且沒有直接證據證明是伊的車子肇事云云，然查：
(一)證人即被害人甲○○於警詢時指述稱：伊從宜蘭大學出發，
    沿中山路 1段往羅東方向行駛，與之發生擦撞的自用小客車
    行駛在外側車道，當時該自用小客車按喇叭後，伊立即往右
    側閃，該車由伊左後方超車，超車時該車右側車身擦撞伊左
    側車身，然後加速繼續往羅東方向逃逸，該車超車不當，即
    便伊往右閃還是被撞上云云（見警詢卷第6至8頁）；嗣於偵
    查中證稱： 95年11月20日下午3時許，伊沿中山路往五結鄉
    方向騎乘機車，因道路並非筆直，伊順著道路轉彎時，聽到
    後面的喇叭聲，隨即往右側行駛，但被告超車時仍不當撞到
    伊，被告擦撞伊後，未下車察看，反而加速逃逸，伊沒有看
    到肇事者的臉，是警察調閱現場監視錄影帶才知道肇事車輛
    的車號，該車子的顏色與警卷之車輛照片相符等語（見偵查
    卷第 9至10頁）；而證人即目擊車禍之員警林勝鴻於原審法
    院詰問時結證稱：當時伊車子停放在中山路 1段與公園路口
    的輪胎行前，正在等另一位同事上車，突然伊從後照鏡看到
    一部車子闖紅燈，待同事上車後，遂開車前往攔查，當時該
    違規車輛已往前加速逃逸，到了小轉彎處時，該違規車輛右
    側超車，擦撞到路旁騎士，騎士摔倒後，該車繼續往前行駛
    ，伊看騎士沒有生命危險，便繼續追趕，但沒有追到，回派
    出所後，交通分隊的隊員表示曾攔停該違規車輛數次，並提
    供車號 1428-PC，伊遂查詢車籍，到被告家中查訪，被告母
    親表示車子是被告開出去，伊便請被告母親通知被告到派出
    所報到，被告當天下午 6點多到派出所，並表示車子借給朋
    友，朋友則無法聯絡，過了約 8天左右，被告就到警局表示
    車子找到了云云（見原審卷第94至95頁），再佐以翻拍自監
    視錄影畫面之照片 2幀（見警詢卷第20頁），足認車牌號碼
    1428-PC 號自用小客車確有於上述時、地行經肇事地點，而
    被害人甲○○因本件車禍致受有左腹、雙膝、左肘等多處皮
    膚缺損之傷害，亦有診斷證明書乙紙在卷可參，此外並有道
    路交通事故現場圖、道路交通事故調查報告表各 1份及事故
    現場照片4幀等在卷可稽（見警詢卷第12之1、14至19頁），
    足徵被害人甲○○騎乘機車確有於上開時、地遭車牌號碼14
    28-PC 號自用小客車擦撞倒地受傷之事實應堪認定，被告及
    辯護人質疑是否確有本件車禍之發生，殊非可採。
(二)被告雖否認有於上開時地駕駛車牌號碼 1428-PC號自用小客
    車肇事之事實，並以當時伊係將 1428-PC號自用小客車借予
    綽號「小星」之男子使用等語為辯，茲查依被告於警詢時供
    稱：伊於95年11月20日下午 2時許，在宜蘭市○○路中山橋
    下，將車子借給綽號「小星」的男子使用，伊到該處是要去
    找女朋友，恰巧碰到「小星」，「小星」說要到附近買東西
    ，便借「小星」使用，但「小星」沒有將車還伊，後來是綽
    號「豬哥仔」的朋友於 2時45分許載伊離開，伊和「小星」
    不熟，大約 4-5天後，伊朋友林志穎在壯圍鄉新南橋下發現
    車子，便通知伊去牽回來，找到車子時，伊沒有發現車子板
    金有損壞，借給「小星」時也沒有損害云云（見警詢卷第 1
    至 5頁）；嗣於偵查中供稱：伊與「小星」認識4、5年，但
    不知道「小星」之姓名、住址及聯絡電話，車子是請林志穎
    幫忙找的，伊曾告訴林志穎說車子與他人發生事故，林志穎
    找到後通知伊去牽車，是去新南橋牽車云云（見偵查卷第 9
    至 10頁）；而於原審法院審理時供稱：車子是95年7月12日
    買的，買了新臺幣 123萬元，那種車款在宜蘭很少見，平常
    是伊和伊弟弟在使用，除了借給「小星」這次外，未曾借予
    他人使用，車子借給「小星」後，伊朋友「麥克風」來載伊
    ，那天是剛好路過遇到「小星」，「小星」和「小星」的朋
    友在那邊喝酒、聊天，伊只認識「小星」，其他人都不認識
    ，車子牽回來後，沒有任何異狀云云（見原審卷第116至121
    頁），嗣於本院審理時仍供稱本件車禍發生時係將車子借予
    綽號「小星」之男子使用云云，茲被告固於警詢及偵審時一
    再指述本件車禍發生時其所有之 1428-PC號自用小客車係由
    綽號「小星」之男子所使用，惟查依被告所述，其所有之車
    牌號碼 1428-PC號自用小客車價值逾百萬元，使用且未達半
    年，尚屬新穎，且車體造型獨特，衡情應愛惜並妥為照料、
    保管，被告應無將如此昂貴新穎之跑車隨意借予他人之理，
    惟依被告所述，其與綽號「小星」之男子並非熟識，亦不知
    該綽號「小星」男子之確實姓名及住居所，且若依被告所述
    ，當天僅係一時偶遇該綽號「小星」之男子，則被告是否可
    能將該車借予並非熟識，且真實姓名、年籍、住所均不詳之
    綽號「小星」之男子，已非無疑，而以被告與綽號「小星」
    之男子復未留下任何聯絡方式，該綽號「小星」之男子事後
    又如何將車輛返還被告，凡此均與常情有違，又依被告所言
    ，其於當日下午 2時45分許搭乘友人之車子離開中山橋時，
    既已察覺車子遭「小星」駛走未歸，何以其未即向仍在場之
    「小星」友人詢問「小星」之住居所及其聯絡方式，以便索
    回該車，亦與常情不符，另被告於原審法院審理時始稱是綽
    號「豬哥仔」載伊離開，嗣改口稱是綽號「麥克風」載伊離
    開，經檢察官進一步詰問後，始再辯稱開始是通知「豬哥仔
    」來，但「豬哥仔」沒來，所以聯絡「麥克風」來云云，辯
    詞反覆，更顯其說詞之虛偽而不可採，綜上所述，被告既無
    法提出綽號「小星」男子之確實姓名、年籍及住居所，以供
    傳訊調查，其亦無可與「小星」聯絡之方式，所述復與常情
    有違，殊難遽採。
(三)證人即被告之友人林志穎雖於警詢時證稱：伊和被告是朋友
    ，被告曾告訴伊車子不見了，要伊幫忙留意，伊於95年11月
    底在壯圍鄉新南橋下找到被告的車子，車子沒有任何異狀，
    遂通知被告去牽車，被告曾說車子與他人發生事故，但沒有
    說原因云云（見警詢卷第10至11頁）；暨於原審法院審理時
    證稱：被告很愛惜這部車，伊沒有向被告借過該車，被告打
    電話說車子不見了，要伊幫忙找找看，當時伊人在桃園工作
    ，也沒有問為何車子會不見，後來伊在濱海公路靠近橋的路
    邊找到被告的車子，便通知被告去牽車，伊通知被告後就走
    了，沒有下車察看車子的情況云云（見原審卷第109至115頁
    ），惟若如被告所辯其係將車子借予「小星」使用，而「小
    星」未予歸還，而何以被告未將「小星」借用未還之過程告
    知林志穎，反僅含糊告以車輛遺失，證人林志穎復未詳加詢
    問車子遺失之地點、原因及過程，更於尋獲車子後，未留置
    於現場看管並等候被告前來，反而於通知被告後逕自離去，
    而被告又何以能如此迅速找到車子之所在，凡此種種，均異
    於常理。且證人林志穎坦言該時人在桃園，則被告又何以捨
    棄就近尋求警方協助之便，反央求遠在桃園之證人解其遺失
    車輛之急，亦不合常理，是證人林志穎所言應係事後迎合被
    告之詞，未能採信。況查，該車牌號碼 1428-PC號自用小客
    車確於上述時、地與被害人甲○○之重型機車擦撞，已詳如
    上述，是該車牌號碼 1428-PC號自用小客車之右側車身應會
    留下擦撞後烤漆磨損脫落之痕跡，然依被告尋獲車輛後拍攝
    之照片所示（見警詢卷第21至23頁），該車輛完好如新，右
    側車身全無磨損之痕跡，倘若肇事者係「小星」，則「小星
    」於肇事後大可輕易地隨意棄置車輛，更遑論被告不知「小
    星」之真實姓名及聯絡方式，「小星」又有何義務自掏腰包
    ，花費金錢為被告整理該車。綜合被告所辯及證人上揭證述
    之內容，均矛盾重重，且與常理有違，被告之所辯當時係將
    車牌號碼1428-PC號自用小客車借與他人使用云云，顯非事
    實，殊難採信。
  綜上所述，被告所辯各節，均屬卸責之詞，洵無足採，事證明
  確，被告犯行，洵堪認定。
二、核被告乙○○所為，係犯刑法第185條之4之駕駛動力交通工
    具肇事，致人受傷而逃逸罪。又被告有如事實欄所載之犯罪
    科刑執行情形，有本院被告全國前案紀錄表可佐，其於有期
    徒刑執行完畢後5年內，故意再犯本件有期徒刑以上之罪，
    為累犯，應依刑法第47條第 1項之規定加重其刑。原審以被
    告上述犯行，事證明確，援引刑法第 185條之4、第47條第1
    項之規定，並審酌被告之素行、犯罪之動機、目的、手段，
    前即曾因肇事逃逸案件，經判處有期徒刑 7月確定在案，復
    再犯本案，顯見其輕率之駕駛習慣，漠視道路使用人之行車
    安全，為逃避警方攔查，與被害人發生擦撞後，不顧被害人
    之傷亡，逕自離去，因而所致生之危害，及犯罪後之態度等
    一切情狀，量處有期徒刑1年2月，復以被告所犯本件犯罪時
    間雖係在96年4月24日以前，惟被告於96年7月16日中華民國
    九十六年罪犯減刑條例施行前，經通緝而未自動歸案接受審
    判，有通緝書及逮捕通知書在卷可參（見原審卷第60、61、
    70頁），依中華民國九十六年罪犯減刑條例第 5條之規定，
    不予減刑，併於判決理由內敘明，經核認事用法，並無不合
    ，被告上訴意旨猶執陳詞，否認有本件駕駛動力交通工具肇
    事，致人受傷而逃逸之犯行，尚難認有理由，應予駁回。
據上論斷，應依刑事訴訟法第368條，判決如主文。
本案經檢察官許美女到庭執行職務。
中    華    民    國    97    年    5     月    8    日
                  刑事第五庭    審判長法  官  吳  敦
                                      法  官  陳春秋
                                      法  官  張傳栗
以上正本證明與原本無異。
如不服本判決，應於收受送達後十日內向本院提出上訴書狀，其
未敘述上訴之理由者並得於提起上訴後十日內向本院補提理由書
（均須按他造當事人之人數附繕本）。
                                      書記官  李佩真
中    華    民    國    97    年    5     月    8     日
附錄：本案論罪科刑法條全文
中華民國刑法第185條之4
駕駛動力交通工具肇事，致人死傷而逃逸者，處 6 月以上 5 年
以下有期徒刑。


司法院資訊處製作；財團法人民間司法改革基金會備份。
